臺灣高雄地方法院民事裁定
108年度消債清字第62號
聲  請  人  蔡世和  
0000000000000000

代  理  人  周崇賢律師
上列當事人因消費者債務清理事件聲請清算，本院裁定如下：
    主  文
聲請人蔡世和自中華民國一百零八年七月十七日下午四時起開始
清算程序。
命司法事務官進行本件清算程序。
    理  由
一、聲請意旨略以：伊無力清償債務，曾向本院聲請調解但不成
    立，爰聲請准予清算等語。
二、按「債務人不能清償債務或有不能清償之虞者，得依本條例
    所定更生或清算程序，清理其債務。」消費者債務清理條例
    （下稱本條例）第3 條定有明文。衡以消費者與金融機構間
    債之關係之發生，係依契約自由原則及相互間之信賴為基礎
    ，此為社會經濟活動得以維繫及發展之重要支柱，債務人經
    濟窘迫，固不應任其自生自滅，債權人一方之利益，仍不能
    因之摒棄不顧。是債務人於協商程序中，自應本於個人實際
    財產及收支狀況，依最大誠信原則，商討解決方案。如終究
    不能成立協商，於聲請更生或清算時，法院審酌上開條文所
    謂「不能清償或有不能清償之虞」，應綜衡債務人全部收支
    、信用及財產狀況，評估是否因負擔債務，而不能維持最基
    本之生活條件；所陳報之各項花費，是否確屬必要性之支出
    ；如曾有協商方案，其條件是否已無法兼顧個人生活之基本
    需求等情，為其判斷之準據。
三、經查：
㈠、聲請人於民國105年度至107年度均無申報所得，名下無財產
    （聲請人另稱原有車號00-0000號自小客車，已於107年8月1
    5日報廢），非國泰人壽保戶，於三商美邦人壽亦無有效保
    單；又聲請人於105年8月18日入監執行，107年4月3日假釋
    出監，107年5月至11月於裕德機車材料行擔任送貨員，107
    年5月至9月收入共計96,673元，平均每月收入約19,335元（
    本件元以下均採四捨五入計算），嗣因聲請人欠債遭解僱，
    於107年11至12月待業，108年1至4月因顱內自發性出血在家
    休養，待業期間均由配偶負擔生活支出，108年5月16日起於
    日奇科技手機配件超市擔任送貨員，自陳每月收入約23,100
    元，現為中低收入戶，未領取任何補助等情，有財政部高雄
    國稅局105年至106年綜合所得稅各類所得資料清單及財產歸
    屬資料清單【本院108年度司消債調字第100號卷（下稱調卷
    ）第16頁、本案卷第23至24頁】、107年稅務電子閘門財產
    所得調件明細表（本案卷第61頁）、財產及收入狀況說明書
    （調卷4至8頁）、債權人清冊（調卷第9至10頁）、戶籍謄
    本（本案卷第17頁）、勞工保險被保險人投保資料表（本案
    卷第18頁）、個人商業保險查詢結果表（本案卷第65頁）、
    財團法人金融聯合徵信中心前置協商專用債權人清冊（本案
    卷第14至16頁）、信用報告（本案卷第12至13頁）、鳳山區
    中低收入戶證明書（本案卷第45頁）、高雄市政府社會局函
    （本案卷第94頁）、切結書（本案卷第21頁、第92頁）、薪
    資表（調卷第17頁）、健保退保申請表（調卷第19頁）、法
    務部○○○○○○○假釋證明書（本案卷第20頁）、107年使用牌照
    稅繳款書（本案卷第51頁）、高雄長庚醫院診斷證明書（本
    案卷第22頁）、高雄長庚紀念醫院函（本案卷第95頁）、存
    簿暨交易明細（本案卷第66至83頁）、國泰人壽保險股份有
    限公司函（本案卷第100頁）、三商美邦人壽保險股份有限
    公司函（本案卷第99頁）等附卷可證。則在別無其他資料可
    認聲請人有其他收入之情形下，以其自陳每月收入23,100元
    核算現在償債能力之基礎，堪認妥適。然聲請人任職未久，
    日後於執行更生階段如有出現其他事證，仍可依其情形調整
    其收入數額之認定，附此敘明。
㈡、關於聲請人個人日常必要支出部分，按債務人必要生活費用
    ，以最近一年衛生福利部或直轄市政府所公告當地區每人每
    月最低生活費一點二倍定之，本條例第64條之2第1項定有明
    文。本院參酌衛福部社會司所公告108年度高雄市最低生活
    費為13,099元，則聲請人每月最低生活所必需除有特殊情形
    並有證據證明者外，自宜以此之1.2倍即15,719元為度，始
    得認係必要支出。又聲請人陳稱於嬸婆所有房屋居住，客觀
    上無房屋費用支出，故於計算聲請人個人每月必要生活費時
    ，即應自前開已包括聲請人居住費用在內之每月最低生活費
    用中，扣除相當於房租支出所佔比例（大約為24.36％）。依
    此計算結果，聲請人每月之必要生活費應以11,890元為準【
    計算式：15,719－（15,719×24.36%）＝11,890】。
㈢、關於聲請人扶養支出部分，聲請人稱需扶養配偶陳凱莉，每
    月支出7,000元。按夫妻互負扶養之義務，民法第1116條之1
    定有明文。查聲請人之配偶陳凱莉係76年生，罹中度障礙，
    於105至107年度均無申報所得，名下有2003年出廠車輛1部
    ，聲請人稱配偶於107年1至5月平均每月收入約2萬元，107
    年6至8月待業無收入，107年9月起於帝王薑母鴨洗碗、打雜
    工，每月收入約15,000元，另每月領取身障補助4,872元等
    情，此有戶籍謄本（本案卷第17頁）、所得及財產歸屬資料
    清單（本案卷第25至27頁）、107年稅務電子閘門財產所得
    調件明細表（本案卷第62頁）、勞工保險被保險人投保資料
    表（本案卷第19頁）、高雄市身心障礙者個案基本資料（本
    案卷第28頁）、高雄市政府社會局函（本案卷第94頁）、衛
    生福利部中央健康保險署函（本案卷第93頁）、存簿（本案
    卷第29至44頁）在卷可考。，堪認聲請人配偶具有相當之工
    作能力、收入，應能維持生活，並無受聲請人扶養之必要，
    聲請人主張扶養配偶，難認可採。
㈣、綜上所述，聲請人目前每月平均收入為23,100元，扣除必要
    生活費11,890元後，尚餘11,210元。而聲請人目前負債總額
    為1,063,601元（調卷第27至31頁，包括：第一銀行、中國
    信託銀行、陽光資產管理股份有限公司），以上開餘額按月
    攤還結果，至少約須8年（計算式：1,063,601÷11,210÷12＝8
    ）始能清償完畢，堪認聲請人確有不能清償債務之情事。從
    而，聲請人向本院聲請清算，應予准許，並命司法事務官進
    行本件清算程序。
四、依本條例第11條第1 項、第83條第1 項、第16條第1 項，裁
    定如主文。
中　　華　　民　　國　 108　　年　　7 　　月　　17　　日
              　　民事庭　　法　官　沈建興
以上正本係照原本作成。
本裁定不得抗告。
中　　華　　民　　國　 108　　年　　7 　　月　　17　　日
  　                        書記官　胡美儀